臺灣高雄地方法院刑事判決　　　　　　　　　　　九十三年度訴字第一二九二號
　　公　訴　人　臺灣高雄地方法院檢察署檢察官
　　被　　　告　甲○○
右列被告因偽造文書案件，經檢察官提起公訴（九十三年度偵字第六七五三號），嗣
本院訊問被告後，因被告自白犯罪，經詢問檢察官、被告意見後，乃裁定改行簡式審
判程序，本院判決如左：
    主  文
甲○○共同行使偽造私文書，足以生損害於他人，累犯，處有期徒刑陸月，如易科罰
金，以參佰元折算壹日。如附表(一)所示各類所得扣繳暨免扣繳憑單、如附表(二)所示在
職證明書上之『總立股份有限公司』、『徐立光』印文合計各貳枚；偽造之『總立股
份有限公司』、『徐立光』印章各壹枚，均沒收。
    事  實
一、甲○○前因竊盜罪，於民國八十四年三月二十一日，經臺灣臺中地方法院以八十
    四年度易字第四三六號判決判處有期徒刑六月、緩刑四年，因未上訴而確定；又
    緩刑期內另犯贓物罪，於八十五年四月十六日，經臺灣臺中地方法院以八十五年
    度易字第一六○五號判決判處有期徒刑八月，亦未上訴而確定，嗣撤銷緩刑、接
    續執行後，於八十六年二月二十二日縮短刑期出監。
二、甲○○猶不知警惕，於八十八年四月二十九日（即在職證明書所載日期）前之某
    日，在臺中火車站與呂志剛碰面，得知以偽造各類所得扣繳暨免扣繳憑單（下稱
    扣繳憑單）、在職證明書等文件，可向銀行辦理貸款後，其明知於八十七年至八
    十八年間，未於總立股份有限公司任職，且無工作資歷及所得證明，不符合向銀
    行貸款之條件，為賺取新臺幣（下同）五萬元之利潤，竟與戴俊源、呂志剛（另
    經臺灣士林地方法院檢察署檢察官提起公訴，現由臺灣士林地方法院審理中）等
    人組成之『國聯房屋仲介有限公司』詐騙集團成員，共同基於行使偽造私文書；
    偽造特種文書；偽造印章、印文及詐欺取財之犯意聯絡，先由該集團成員於八十
    八年四月二十九日前之某日，在不詳地點，偽刻『總立股份有限公司』、負責人
    『徐立光』印章，並於偽造之如附表(一)、(二)所示扣繳憑單、在職證明書上，偽蓋
    『總立股份有限公司』、『徐立光』印文。又於八十八年五月六日，呂志剛乃帶
    同甲○○前往臺北縣汐止鎮○○○路○段八十八號『遠東國際商業銀行臺北汐止
    分行』辦理貸款，除出示前開偽造之扣繳憑單、在職證明書（已蓋印文）外，甲
    ○○復於『遠東國際商業銀行自然人貸款、續借申請書暨徵信調查表』之『服務
    機構』欄上填載公司名稱（總立股份有限公司）、地址（臺北市○○區○○路三
    二號二樓之七）、職稱（總務主任）、電話（○二─00000000）、年薪
    （七十二萬元），使銀行徵信人員陷於錯誤，認甲○○有固定職業、收入，償還
    能力無虞，乃同意核貸六十萬元，惟甲○○於同日取得上開款項後，除獲五萬元
    利潤外，餘均由呂志剛取走，而上開貸款則僅付一期分期款，足生損害於總立股
    份有限公司、徐立光本人，及遠東國際商業銀行貸款審核之正確性。嗣經遠東國
    際商業銀行查覺有異，乃報警循線查獲。
三、案經法務部調查局臺北縣調查站報告及告訴人遠東國際商業銀行訴由臺灣士林地
    方法院檢察署檢察官呈請臺灣高等法院檢察署令轉臺灣高雄地方法院檢察署檢察
    官偵查起訴，嗣本院訊問被告後，因被告自白犯罪，經詢問檢察官、被告意見後
    ，乃裁定改行簡式審判程序。
    理  由
一、右揭事實，業據被告甲○○坦白承認，並經證人徐立光於警訊證述明確（詳八十
    九年十一月十五日調查筆錄，附於臺灣士林地方法院檢察署九十二年度偵字第五
    七四四號卷）。此外，復有『遠東國際商業銀行自然人貸款、續借申請書暨徵信
    調查表』、『遠東國際商業銀行自然人貸款、續借信用狀況暨批覆書』、授信動
    用申請書、消費者小額貸款經保險機構承保者信用評分表、放款資料、印鑑約定
    書、保險證、本票及偽造之扣繳憑單、在職證明書附偵查卷可參（詳臺灣士林地
    方法院檢察署九十二年度偵字第五七四四號卷）。因被告自白核與事實相符，是
    本件事證明確，被告犯行堪以認定。
二、查扣繳憑單係刑法第二百十條所稱之私文書；在職證明書則屬同法第二百十二條
    之特種文書（公訴人已當庭變更起訴法條）。核被告所為，係犯刑法第二百十六
    條、第二百十條之行使偽造私文書（行使偽造扣繳憑單部分）；刑法第三百三十
    九條第一項之詐欺取財罪（以偽造扣繳憑單、在職證明書向銀行貸得款項部分）
    ；刑法第二百十二條行使偽造特種文書罪（指偽造在職證明書部分）、第二百十
    七條第一項偽造印章罪（指在職證明書上之偽造印章、印文部分）。被告與戴俊
    源、呂志剛等人組成之『國聯房屋仲介有限公司』詐騙集團成員，就上開犯行，
    有共同之犯意聯絡及行為分擔，為共同正犯。另以偽造之公司、負責人之印章，
    蓋用於偽造之扣繳憑單上，係屬偽造私文書行為之一部，不另成立偽造印章、印
    文罪；且本件偽造私文書之低度行為，為其行使之高度行為所吸收，不另論偽造
    私文書罪。又被告偽造在職證明書所犯刑法第二百十二條、第二百十七條第一項
    之罪，有方法結果之牽連關係，為牽連犯，應從一重論以第二百十七條第一項之
    罪（偽造印章與偽造印文為不同之犯罪態樣，偽造他人之印章持以蓋用，當然產
    生該印章之印文，祇成立偽造印章罪，不應再論以偽造印文罪，最高法院八十六
    年度臺上字第三二九五號判例同一意旨參照。此部分公訴人雖未起訴，但與起訴
    部分具有牽連犯之裁判上一罪關係，為起訴效力所及，本院自應併予審究），且
    因已從一重論以第二百十七條第一項之偽造印章罪處斷，故其後行使在職證明書
    ，不另論以第二百十六條、第二百十二條之行使特種文書罪。再者，被告所犯上
    開刑法第二百十七條第一項之偽造印章罪（指在職證明書部分）；刑法第二百十
    六條、第二百十條之行使偽造私文書罪及詐欺取財罪間，有方法結果之牽連關係
，應從一重論以行使偽造私文書罪處斷。末查：被告前因竊盜罪，於八十四年三
    月二十一日，經臺灣臺中地方法院以八十四年度易字第四三六號判決判處有期徒
    刑六月、緩刑四年，因未上訴而確定；又緩刑期內另犯贓物罪，於八十五年四月
    十六日，經臺灣臺中地方法院以八十五年度易字第一六○五號判決判處有期徒刑
    八月，亦未上訴而確定，嗣撤銷緩刑、接續執行後，於八十六年二月二十二日縮
    短刑期出監等情，有臺灣高等法院被告全國前案紀錄表、臺灣高雄地方法院檢察
    署刑案資料查註紀錄表在卷可按，其受有期徒刑執行完畢後，五年內再犯本件有
    期徒刑以上之罪，為累犯，應依刑法第四十七條之規定，加重其刑。爰審酌被告
    年輕力盛，不思以正當管道賺取所得，竟共同以偽造之資料向銀行申貸，詐取六
    十萬元，不僅危害社會經濟秩序，且損及相關當事人之權益，惡害非輕，惟念其
    並非主犯，僅得五萬元，並未從中獲有厚利，且犯後坦承犯行，態度並非不佳等
    一切情狀，酌情量處如主文所示之刑，併諭知易科罰金折算標準。至如附表(一)所
    示扣繳憑單及如附表(二)所示在職證明書上偽造總立股份有限公司、負責人徐立光
    之印文合計各二枚、印章各一枚，係屬偽造之印章、印文，均應依刑法第二百十
    九條之規定，沒收；另如附表(一)所示扣繳憑單、如附表(二)所示在職證明書，因已
    交付遠東國際商業銀行臺北汐止分行，屬該銀行所有，爰不宣告沒收之。
三、另被告犯罪行為後，刑法第四十一條已於九十年一月十日修正公布生效，依該條
    第一項之規定：『犯最重本刑為五年以下有期徒刑以下之刑之罪，而受六個月以
    下有期徒刑或拘役之宣告，因身體、教育、職業、家庭之關係或其他正當理由，
    執行顯有困難者，得以一元以上三元以下折算一日，易科罰金。但確因不執行所
    宣告之刑，難收矯正之效，或難以維持法秩序者，不在此限』。比較新舊法，新
    法規定較有利於被告，依刑法第二條第一項前段，應適用修正後刑法第四十一條
    第一項前段，附此敘明。
據上論斷，應依刑事訴訟法第二百九十九條第一項前段、第二百七十三條之一第一項
，刑法第二條第一項前段、第二十八條、第五十五條、第二百十六條、第二百十條、
第二百十二條、第二百十七條第一項、第三百三十九條第一項、第四十七條、第二百
十九條、第四十一條第一項前段，罰金罰鍰提高標準條例第一條前段、第二條，判決
如主文。
中        華        民        國    九十三  年    七    月    十九    日
                                臺灣高雄地方法院刑事第一庭
                                    法  官  方  百  正
右正本證明與原本無異。
如不服本判決，應於判決送達後十日內，向本院提出上訴狀。
                                    書記官  張  金  蘭
中    華    民    國      九十三      年      七      月      二十      日
┌───────────────────────────────────┐
│附表(一)：各類所得扣繳暨免扣繳憑單                                      │
├──┬───┬────┬────┬──┬──────┬───┬────┤
│編號│所得人│給付總額│扣繳稅額│年度│申 報 單 位 │扣  繳│偽造印文│
│    │姓  名│(新台幣)│(新台幣)│    │            │義務人│        │
├──┼───┼────┼────┼──┼──────┼───┼────┤
│ １ │甲○○│七十二萬│四萬三千│  │總立股份有限│徐立光│總立股份│
│    │      │四千一百│四百四十│    │公司        │      │有限公司│
│    │      │五十四元│九元    │    │    │      │、徐立光│
│    │      │        │        │    │            │      │之印文各│
│    │      │        │        │    │            │      │一枚    │
│    │      │        │        │    │            │      │        │
└──┴───┴────┴────┴──┴──────┴───┴────┘
┌───────────────────────────────────┐
│附表(二)：在職證明書                                                    │
├──┬───┬─────┬──┬───┬──────┬────────┤
│編號│姓  名│ 服務單位 │職稱│負責人│ 證明書日期 │偽造之印文      │
├──┼───┼─────┼──┼───┼──────┼────────┤
│ １ │甲○○│總立股份有│總務│徐立光│八十八年四月│總立股份有限公司│
│    │      │限公司    │主任│      │二十九日    │、徐立光之印文各│
│    │      │          │    │      │            │一枚            │
└──┴───┴─────┴──┴───┴──────┴────────┘
附錄本判決論罪科刑法條：
刑法第二百十六條
  行使第二百十條至第二百十五條之文書者，依偽造、變造文書或登載不實事項或使
  登載不實事項之規定處斷。
刑法第二百十條
  偽造、變造私文書，足以生損害於公眾或他人者，處五年以下有期徒刑。
刑法第二百十二條
  偽造、變造護照、旅券、免許證、特許證及關於品行、能力、服務或其他相類之證
  書、介紹書，足以生損害於公眾或他人者，處一年以下有期徒刑、拘役或三百元以
  下罰金。
中華民國刑法第三百三十九條
  意圖為自己或第三人不法之所有，以詐術使人將本人或第三人之物交付者，處五年
  以下有期徒刑、拘役或科或併科一千元以下罰金。
  以前項方法得財產上不法之利益或使第三人得之者，亦同。
  前二項之未遂犯罰之。
